臺灣臺東地方法院刑事判決　　　　　　　 99年度重訴字第7號
公　訴　人　臺灣臺東地方法院檢察署檢察官
被　　　告　林進好
指定辯護人　本院公設辯護人　丁經岳
上列被告因強盜等案件，經檢察官提起公訴（99年度偵字第1451
、1620號），本院判決如下：
    主  文
林進好傷害人之身體因而致重傷，累犯，處有期徒刑肆年拾月，
並應於刑之執行完畢或赦免前，令入相當處所，施以監護壹年。
被訴準強盜罪部分無罪。
    犯  罪  事  實
一、林進好罹患精神分裂症，平時控制衝動行為有明顯困難，致
    辨識其行為違法，或依其辨識而行為之能力顯較一般人減低
    ，其前於民國95年間，曾因竊盜案件，經臺灣花蓮地方法院
    於95年 6月30日以95年度易字第102號判處有期徒刑7月，95
    年8月10日判決確定，後經減刑為有期徒刑3月15日，並於96
    年 7月16日執行完畢，竟仍不知悔改，復意圖惹事，以便入
    監吃免費牢飯，而於99年7月6日上午10時20分許，在臺東縣
    鹿野鄉○○村○○路與北一路口之鳳梨集貨場，擅自登上葉
    東海所有停放於該處鑰匙未拔之車牌號碼208-HB號營業大貨
    車，並發動引擎，為葉東海當場發現，葉東海隨即攀爬至該
    營業大貨車駕駛座門外腳踏板上，一邊以手用力拍打駕駛座
    旁邊窗戶玻璃，一邊大聲喊叫要求林進好停車，林進好主觀
    上雖無致葉東海受重傷害之故意，惟客觀上應能預見在當時
    情形下，如突然駕駛該車，葉東海可能會掉落地上，遭該車
    撞擊或碾壓而造成重傷害之結果，且當時並無不能注意之情
    事，竟疏未注意，基於傷害他人身體之不確定故意，不顧葉
    東海制止，貿然駕駛該車，葉東海因車子起動時之劇烈晃動
    ，不慎脫手掉落地面，隨即遭林進好駕駛該車以輪胎碾壓其
    左腿，林進好後因撞到其他車輛而停止駕駛，葉東海則經緊
    急送醫接受左膝上截肢手術，而受有毀敗左下肢機能之重傷
    害。
二、案經被害人葉東海訴由臺東縣警察局關山分局報請臺灣臺東
    地方法院檢察署檢察官偵查起訴。
    理  由
壹、有關證據能力之論述：
一、按被告以外之人於審判外之言詞或書面陳述，除法律有規定
    者外，不得作為證據；又被告以外之人於審判外之陳述，雖
    不符合同法第159條之1至第159條之4之規定，但經當事人於
    審判程序同意作為證據，法院審酌該言詞陳述或書面陳述作
    成時之情況，認為適當者，亦得為證據。當事人、代理人或
    辯護人於法院調查證據時，知有第159條第1項不得為證據之
    情形，而未於言詞辯論終結前聲明異議者，視為有前項之同
    意，刑事訴訟法第159條第1項及第159條之5分別定有明文。
    經查，本判決下列所引用之各該被告以外之人於審判外之陳
    述（含書面陳述），雖屬傳聞證據，惟被告林進好及辯護人
    於本院審理時均同意其皆有證據能力，本院審酌此等證據資
    料製作時之情況，尚無違法不當及證明力明顯過低之瑕疵，
    亦認為以之作為證據應屬適當，故揆諸前開規定，爰逕依刑
    事訴訟法第159條之5規定，認前揭證據資料均例外有證據能
    力，合先敘明。
二、復按除顯有不可信之情況外，從事業務之人於業務上或通常
    業務過程所須製作之紀錄文書、證明文書，亦得為證據，刑
    事訴訟法第159條之4第2款定有明文。又按醫師法第12條第1
    項規定：醫師執行業務時，應製作病歷，並簽名或蓋章及加
    註執行年、月、日。第 2項規定：前項病歷，除應於首頁載
    明病人姓名、出生年、月、日、性別及住址等基本資料外，
    其內容至少應載明下列事項：一、就診日期。二、主訴。三
    、檢查項目及結果。四、診斷或病名。五、治療、處置或用
    藥等情形。六、其他應記載事項。因此，醫師執行醫療業務
    時，不論患者是因病尋求診療，或因特殊目的而就醫，醫師
    於診療過程中，應依醫師法之規定，製作病歷，此一病歷之
    製作，均屬醫師於醫療業務過程中所須製作之紀錄文書，而
    且每一醫療行為均屬可分，因其接續之看診行為而構成醫療
    業務行為，其中縱有因訴訟目的，例如被毆傷而尋求醫師之
    治療，對醫師而言，仍屬其醫療業務行為之一部分，仍應依
    法製作病歷，則該病歷仍屬業務上所製作之紀錄文書，與通
    常之醫療行為所製作之病歷無殊，自屬刑事訴訟法第 159條
    之4第2款所稱從事業務之人於業務上所須製作之紀錄文書，
    而診斷證明書係依病歷所轉錄之證明文書，自仍屬本條項之
    證明文書，最高法院97年度臺上字第 666號著有判決可參。
    查本件所引用之行政院衛生署臺東醫院（以下簡稱臺東醫院
    ）、馬偕紀念醫院臺東分院（以下簡稱馬偕醫院臺東分院）
    及長庚醫療財團法人林口長庚紀念醫院（以下簡稱林口長庚
    醫院）診斷證明書，皆係依病歷所轉錄之證明文書，且為從
    事業務之人於業務上所須製作之證明文書，可信度均甚高，
    復查無顯有不可信之情況，依前開刑事訴訟法第159條之4第
    2 款之規定，自均得為證據。
三、又被告以外之人於審判外之言詞或書面陳述，除法律有規定
    者外，不得作為證據；法院或檢察官得囑託醫院、學校或其
    他相當之機關、團體為鑑定，或審查他人之鑑定，並準用第
    203條至206條之1 規定；其須以言詞報告或說明時，得命實
    施鑑定或審查之人為之，刑事訴訟法第159條第 1項、第208
    條第1項分別定有明文。是法院或檢察官依刑事訴訟法第208
    第 1項之規定，囑託鑑定機關所出具之鑑定報告，應屬刑事
    訴訟法第206條第1項之鑑定報告，為傳聞法則之例外，而囑
    託包括檢察官直接囑託及概括指定而由警察機關逕送鑑定之
    情形。查臺東醫院於本案審理時，受本院指定就被告於案發
    時之精神狀況實施鑑定，並由該院於99年12月28日出具司法
    精神鑑定報告書 1份（見本院卷第70至73頁），應屬刑事訴
    訟法第159條第1項所稱「法律有規定者」之例外情形，此因
    「鑑定之經過及其結果，應命鑑定人以言詞或『書面』報告
    」，同法第206條第1項亦規定甚明，且該精神鑑定書於鑑驗
    方法、鑑驗結果均有詳細說明，是鑑定人以書面為鑑定報告
    提出於本院，依刑事訴訟法第159條第1項立法理由及同法第
    206條第1項規定，即具有證據能力。
四、至卷附現場照片14張（見警卷第 9至15頁）、葉東海截肢後
    左腿照片 5張（見99偵1620號卷第27頁），均係以科學方法
    之方式拍攝記錄所留存之現場影像，固具文書證據之外觀，
    然其等未存在因「知覺」、「記憶」及「表達」等供述要素
    所可能產生錯誤或扭曲之情形，非屬供述證據，而為調查犯
    罪所得之證物，應無傳聞法則之適用。又上開現場照片均係
    於查獲後所拍攝，復查卷內現存事證均無積極證據足以懷疑
    或證明上揭照片有經偽造或變造之情形，且與本件訴訟上之
    待證事實具有相當之關聯性，再經本院依法定調查證據程序
    提示被告及其指定辯護人辨識無訛，自均具證據能力。
貳、犯罪事實之認定
一、訊據被告固坦承有意圖惹事，以便入監吃免費牢飯，而擅自
    登上葉東海所有停放之車牌號碼208-HB號營業大貨車，並貿
    然駕駛該車，致葉東海掉落地面，隨即遭碾壓左腿而截肢等
    事實，惟矢口否認有何傷害致重傷之犯行，辯稱：案發時伊
    不知道葉東海站在駕駛座旁之腳踏板上敲打車窗玻璃，並無
    傷害葉東海之犯意云云。辯護人另為被告辯護稱：被告在駕
    駛上開大客車時並沒有看到被害人葉東海在前攔車，也非蓄
    意撞上被害人葉東海云云。惟查：
（一）犯罪事實欄所示被告於案發時擅自登上告訴人所有停放之
      營業大貨車，並發動引擎，為告訴人當場發現，告訴人隨
      即攀爬至該營業大貨車駕駛座門外腳踏板上，一邊以手用
      力拍打駕駛座旁邊窗戶玻璃，一邊大聲喊叫要求被告停車
      ，惟被告不顧告訴人制止，貿然駕駛該車，告訴人因車身
      晃動劇烈，不慎脫手掉落地面，隨即遭被告駕駛該車以輪
      胎碾壓其左腿，經送醫接受左膝上截肢手術，而受有毀敗
      左下肢機能之重傷害等事實，業據證人即告訴人葉東海於
      偵查及本院審理時具結證述、證人邱駿杰於警詢陳稱及偵
      查、本院審理時具結證稱、證人魏豊裕於偵查及本院審理
      時具結陳述綦詳，且其等之證詞互核相符，均堪採信。
（二）告訴人於案發時，站立在本件營業大貨車駕駛座門外腳踏
      板上，一邊以手用力拍打駕駛座旁邊窗戶玻璃，一邊大聲
      喊叫要求被告停車，此為當時離告訴人尚有一段距離之證
      人邱駿杰、魏豊裕皆能目睹並聽聞，被告當時坐在駕駛座
      上，對於身旁告訴人之動作及用力敲打車窗玻璃之聲音，
      焉有不知之理？是其辯稱案發時未看到告訴人乙節，違情
      悖理，顯與事實不符。
（三）按刑法上之加重結果犯，以行為人對於加重結果之發生在
      客觀上有預見之可能為足（最高法院61年臺上字第 289號
      、91年臺上字第50號判例意旨參照）。查被告於案發後在
      現場及臺東縣警察局鹿野分駐所皆曾表明：「我就是沒有
      錢，是故意的，要進去吃免錢飯」等語，此經證人邱駿杰
      、魏豊裕於本院審理時具結供稱無訛，亦為被告於本院審
      理時所當庭承認，自屬信而有徵，足認本件被告犯案之動
      機，只是單純因生活困難，想要藉機觸犯法律，而被逮捕
      吃免錢牢飯，參之告訴人與被告素眛平生，並無任何糾紛
      仇隙，被告主觀上當不至於有故意致告訴人重傷害之直接
      或間接犯意，且依現存證據及綜合案發當時之主客觀情狀
      ，尚乏積極事證足以認定被告尚有使告訴人腿部截肢之重
      傷害故意，故應僅止於普通傷害之犯意，另被告無駕駛大
      貨車之經驗及能力，仍貿然起動他人之大貨車，在客觀上
      應能預見其駕駛大貨車行為如操控不當，將可能造成站立
      駕駛座旁腳踏墊上之告訴人掉落車下而大貨車碾壓致重傷
      或死亡結果之可能，而依當時情勢，亦無不能注意之情形
      ，卻未注意，仍蓄意駕駛起動大貨車，是被告上述行為與
      告訴人重傷之結果間，具有相當因果關係，甚為明確。
（四）此外，並有告訴人馬偕醫院臺東分院及林口長庚醫院診斷
      證明書、現場照片14張、告訴人截肢後左腿照片 5張在卷
      可稽，足證告訴人確因本案受有左膝上截肢之重傷害。
    綜上查證，足認被告所辯，顯係卸責之詞，不足採信。本件
    事證明確，被告傷害人之身體因而致重傷犯行堪以認定，應
    依法論科。
參、論罪科刑
一、核被告所為，係犯刑法第277條第 2項後段之傷害致重傷罪。
    公訴人認被告係涉犯刑法第278條第1項之重傷害罪嫌，尚有
    未洽，起訴法條應予變更〈理由詳上開貳、一、（三）所述
    〉。
二、被告有犯罪事實欄所載之犯罪、科刑及執行情形，此有臺灣
    高等法院被告全國前案紀錄表、臺灣臺東地方法院檢察署刑
    案資料查註紀錄表各1件在卷可按，其於5年內再犯本案有期
    徒刑以上之罪，係屬累犯，應依刑法第47條第 1項之規定加
    重其刑。
三、被告於案發時精神狀況及辨識能力之認定：
（一）按行為時因精神障礙或其他心智缺陷，致不能辨識其行為
      違法或欠缺依其辨識而行為之能力者，不罰；行為時因前
      項之原因，致其辨識行為違法或依其辨識而行為之能力，
      顯著減低者，得減輕其刑，刑法第19條第1項、第2項分別
      定有明文。94年2月2日修正公佈，並自95年7月1日起施行
      之刑法上開條文，關於責任能力有無之判斷標準，係採生
      理學及心理學之混合立法體例，就生理原因部分，以行為
      人有無精神障礙或其他心智缺陷為準，而心理結果部分，
      則以行為人之辨識其行為違法，或依其辨識而行為之能力
      ，是否係全然欠缺或顯著減低為斷；前者，可依醫學專家
      之鑑定結果為據，倘行為人確有精神疾病或智慧不足等生
      理上原因，則由法院就心理結果部分，判斷行為人是否因
      此等生理原因，而影響其是非辨識或行為控制之能力，此
      觀該條項之修正理由即明；亦即，行為人之是非辨識或行
      為控制能力是否全然欠缺，抑或係顯著減低之判斷標準，
      應在於行為人是否因上開生理上之原因而喪失或減損其社
      會判斷力，所謂對於外界事務之知覺理會及判斷作用，殊
      非指生理之知覺意識能力，而係指心理上對外溝通感受與
      內在意欲控制之能力，又行為人之精神狀態究竟有無精神
      障礙或其他心智缺陷，固屬精神醫學之專門學問，非有專
      門精神醫學研究之人予以診察鑑定，自不易判斷之，但行
      為人辨識其行為違法或依其辨識而行為之能力是否全然欠
      缺或顯著減低，仍屬刑法行為有責性之判斷範圍，其認定
      本應由法院依職權為之，不應再將之視為一種單純之醫學
      或心理學上概念，進而以此概念代替法院之判斷，是雖經
      醫學專家鑑定行為人之精神狀態，並提供某種概念，此不
      過作為法院判斷行為有責性之資料之一而已，猶非為唯一
      之決定標準，法院自應綜合全案調查所得證據資料，以判
      斷行為人於行為時，有無是非辨識或行為控制能力全然欠
      缺或顯著減低之情事。
（二）查被告於案發時之精神狀態業經本院囑託臺東醫院鑑定，
      該院綜合被告個人生活史及病史、精神疾病史、犯案經過
      、理學及精神狀態檢查結果，診斷被告為精神分裂症，認
      被告於案發時之精神狀態，包括認知能力與判斷能力，在
      接受及判斷外在環境刺激、自我抉擇與行為決定上，已不
      具有認識與了解現實與社會規範的認知能力，無法自由決
      定其意思，亦即喪失辨識其行為違法之能力，此有臺東醫
      院99年12月28日東醫精字第0990008984號函及所附之「司
      法精神鑑定報告書」一份附卷足憑。
（三）上開被告之精神鑑定報告書雖認定被告於案發時已喪失辨
      識其行為違法之能力，然被告於行為時是否達精神障礙、
      心智缺陷致不能或欠缺辨識行為違法或違法辨識能力顯著
      降低者，本件仍應綜合全案調查所得證據資料（包含被告
      行為前、行為時及行為後之各事證、情狀），以判斷之，
      查：
    １證人即本件現場鳳梨包裝場負責人之子邱駿杰於本院審理
      時具結證稱：「（審判長問：案發之前有沒有看過被告？
      ）只有一次看到他跟我爸爸聊天，精神狀況正常，都還可
      以對話，沒有異常。」、「（審判長問：被告有跟同行介
      紹水果的生意，能不能請你詳述他怎麼介紹的？）不是每
      年都會接觸到，有間隔期，陸陸續續會跟我們介紹同行的
      生意，98年的暑假被告有介紹鳳山的水果行來我們鹿野的
      產地買貨還有幫行口的人代裝水果。去年沒有聽到他介紹
      ，有時候他經過包裝場會來找我爸爸聊天，精神狀況看起
      來一般沒有什麼異常。」等語（見本院卷第 100頁之審判
      筆錄），足認被告於本件案發前，與當地人互動正常，且
      會居間介紹西部生意人與本地人之水果生意往來，行為上
      並無特別異常之情況。
    ２證人邱駿杰於本院審理中另具結陳明：被告於案發到包裝
      場時，還有叫伊父親的名字打招呼等語（見本院卷第98頁
      背面之審判筆錄）。而被告於案發後在現場及臺東縣警察
      局鹿野分駐所皆曾表明：「我就是沒有錢，是故意的，要
      進去吃免錢飯」等語之情，亦據證人邱駿杰、魏豊裕於本
      院審理時具結供述詳實，已如上述，堪認被告於案發時尚
      知與認識之人打招呼，且知悉其犯案的目的為何，是被告
      於行為時是否已達刑法第19條第 1項之因精神障礙或其他
      心智缺陷，致不能辨識其行為違法或欠缺依其辨識而行為
      之能力之狀態，已非無疑。
    ３另參以被告於本院準備程序及審理時，均能自然陳述，並
      無遲緩呆滯不解問句涵義之情形，且於本院訊問時，亦能
      針對問題回答，並無答非所問、怪力亂神之荒腔走板言語
      ，益徵被告應非完全喪失辨識能力之人。
    ４綜上被告行為前、行為時及行為後之各事證、情狀觀之，
      被告因罹患精神分裂症，其於本件行為時之是非辨識能力
      及行為控制能力，因精神障礙、心智缺陷之生理原因，致
      有顯著減低之情形，然並非全部喪失，本案當無刑法第19
      條第1項之適用，而應適用刑法第19條第2項之規定。至上
      揭精神鑑定報告書雖認被告患有精神分裂症，並據此認定
      其已達辨識能力完全喪失之狀態，惟精神醫學專家就被告
      生理原因之診察鑑定，本院固應尊重其判斷結果，但被告
      行為時之是非辨識或行為控制之能力有無欠缺或顯著減低
      ，仍屬行為有責性之判斷範疇，自應由本院綜合全部調查
      所得資料認定之，本院依卷內事證調查後認定被告於行為
      時，尚未達依其辨識而行為之能力全然欠缺之狀態，並詳
      述如上，上開精神鑑定報告書，實難據以為刑法第19條第
      1項之適用基礎，故被告應依刑法第19條第2項之規定減輕
      其刑，並依刑法第71條第1項之規定，先加後減之。
四、爰審酌被告藉故鬧事，擅自開走他人之大貨車，致告訴人受
    有左膝上截肢之嚴重傷勢，並撞毀他人之營業大貨車，且於
    事發後迄今未與告訴人達成和解，暨被告犯罪之動機、目的
    、手段、生活狀況、品行、國中畢業之智識程度等一切情狀
    ，量處如主文所示之刑。
五、末按刑法第87條第2項規定：「有第19條第2項及第20條之原
    因，其情狀足認有再犯或有危害公共安全之虞時，於刑之執
    行完畢或赦免後，令入相當處所，施以監護。但必要時，得
    於刑之執行前為之。」，本件臺東醫院上揭司法精神鑑定報
    告書另記載：「回顧林員過去精神科治療狀況，其在治療結
    束、精神狀態穩定下出院後，並無法規則回到門診接受追蹤
    、以及規則服用藥物，對於自身疾病的認知有限，配合度不
    甚佳。在無藥物穩定其精神狀態之狀況下，導致精神症狀再
    度發作，進而出現失去自我控制、危害他人生命安全之行為
    。因此建議：能夠在判刑確定、結束監禁之後，接受完整的
    精神科評估與治療，包括接受必要之抗精神病藥物投予，在
    穩定、有結構的環境中，減少過多的外界刺激，進而避免受
    環境挑起之不安情緒，與不穩定的精神狀態；增進其服藥之
    習慣性。除此之外，並接受適當的精神心理認知教育，增加
    其對自身疾病的認知；並透過支持性的互動，增益其自尊、
    自信，穩定其精神狀態。在治療的期間，需定期評估治療的
    成效、與暴力行為之危險性。」等語，足認被告有再犯或有
    危害公共安全之虞，爰依刑法87條第 2項前段之規定，併諭
    知令被告入相當處所，施以監護 1年。另本件被告之主刑為
    有期徒刑 4年10月，若於刑之執行完畢或赦免後，始施以監
    護，恐延誤病情，上開監護處分有必要於刑之執行前為之，
    故同時依刑法87條第 2項但書之規定，諭知上開監護處分於
    刑之執行前為之。
肆、無罪部分
一、公訴意旨另以：被告林進好意圖為自己不法之所有，於99年
    7月6日上午10時20分，在臺東縣鹿野鄉○○村○○路與北一
    路口鳳梨集貨場，徒手竊取告訴人葉東海所有停放於該處之
    車牌號碼208-HB號營業大貨車後，為告訴人發現，告訴人隨
    即攀爬至該車駕駛座門外腳踏板上，一邊以手用力拍打駕駛
    座窗戶玻璃，一邊大聲喊叫要求被告停車，詎被告為防護贓
    物及脫免逮捕，得預見此時如突然駕駛該車，告訴人可能會
    掉落地上，遭該車撞擊而有重傷之情形下，竟不違背其本意
    ，不顧告訴人制止，貿然駕駛該車，告訴人因車身晃動劇烈
    ，不慎脫手掉落地面，隨即遭被告駕駛該車以輪胎碾壓其左
    腿，至告訴人不能抗拒，經送醫接受左膝上截肢手術，而施
    以強暴，因認被告另涉犯刑法第329條之準強盜罪嫌。
二、按被告未經審判證明有罪確定前，推定其為無罪。犯罪事實
    應依證據認定之，無證據不得認定犯罪事實，又不能證明被
    告犯罪者，應諭知無罪之判決，刑事訴訟法第154條、第301
    條第 1項前段分別定有明文。又認定犯罪事實所憑之證據，
    雖不以直接證據為限，間接證據亦包括在內，然而無論直接
    證據或間接證據，其為訴訟上之證明，須於通常一般之人均
    不致有所懷疑，而得確信其為真實之程度者，始得據為有罪
    之認定，倘其證明尚未達到此一程度，有合理之懷疑存在而
    無從使事實審法院得有罪之確信時，即應由法院為諭知被告
    無罪之判決，最高法院著有76年臺上字第4986號判例可資參
    照。又按刑事訴訟法第161條已於 91年2月8日修正公布，其
    第 1項規定：檢察官就被告犯罪事實，應負舉證責任，並指
    出證明之方法。因此，檢察官對於起訴之犯罪事實，應負提
    出證據及說服之實質舉證責任。倘其所提出之證據，不足為
    被告有罪之積極證明，或其指出證明之方法，無從說服法院
    以形成被告有罪之心證，基於無罪推定之原則，自應為被告
    無罪判決之諭知（最高法院92年臺上字第 128號判例意旨參
    照）。
三、公訴意旨認被告林進好涉犯準強盜罪嫌，無非係以證人葉東
    海、邱駿杰、魏豊裕之供述、告訴人葉東海診斷證明書、截
    肢照片 5張及現場照片14張為其論據，此外別無其他積極之
    證據。
四、訊據被告固坦承於上揭時、地有擅自登上告訴人所有停放之
    車牌號碼208-HB號營業大貨車，並貿然駕駛該車，致葉東海
    掉落地面，隨即遭碾壓左腿而截肢等事實，惟堅決否認有何
    準強盜之犯行，辯稱：案發時伊並非要竊取或搶奪告訴人所
    有之本件營業大貨車，且無意將該大貨車據為己有，並無準
    強盜之犯意及行為等語。經查：
（一）按竊盜或搶奪，因防護贓物、脫免逮捕或湮滅罪證，而當
      場施以強暴脅迫者，以強盜論，刑法第 329條定有明文。
      故須先有一竊盜或搶奪犯行存在，方有成立刑法第 329條
      準強盜罪之餘地。
（二）被告並未考領營業大貨車之駕駛執照，此業據被告供明在
      卷，並有公路監理電子閘門證號查詢汽車駕駛人報表 1份
      在卷可考，參以本件被告起動大貨車係突然猛踩油門，造
      成巨大的引擎聲響及車輛震動，且於車子起步的同時，將
      方向盤向左急轉到底，致使車子行進不到10公尺即撞擊其
      他停放一旁的車輛，顯見被告應不會駕駛營業大貨車，證
      人即有駕駛營業大貨車經驗之葉東海、邱駿杰、魏豊裕亦
      均於本院審理時具結表示被告應不會駕駛營業大貨車等語
      ，被告既無能力駕駛營業大貨車，是其於本件案發時，是
      否有意圖將告訴人之營業大客車據為己有之不法犯意，已
      非無疑。
（三）被告於案發後在現場及臺東縣警察局鹿野分駐所皆曾表明
      ：「我就是沒有錢，是故意的，要進去吃免錢飯」等語，
      其駕駛告訴人之營業大貨車，只是單純因生活困難，想要
      藉機觸犯法律，而被逮捕吃免錢牢飯乙節，已於上論述明
      確，益徵被告主觀上應無竊取或搶奪本件營業大貨車之犯
      意。
五、綜上論述，足認被告所辯，應可採信，本件尚難認被告有竊
    取或搶奪告訴人營業大貨車之犯意，被告既未成立竊盜或搶
    奪罪，自亦無成立準強盜罪之餘地。公訴人所舉之各項證據
    ，尚無從佐證被告確有準強盜之犯行，此外，亦查無其他積
    極證據足資證明被告有公訴人所認準強盜之罪嫌，使本院不
    致有所懷疑，而得確信其為真實之程度，揆諸上開說明，此
    部分自屬犯罪不能證明，基於無罪推定之原則，應為被告無
    罪之諭知。
據上論斷，應依刑事訴訟法第299條第1項前段、第300條、第301
條第 1項，刑法第277條第2項後段、第47條第1項、第87條第2項
，判決如主文。
本案經檢察官林嘉宏到庭執行職務
中    華    民    國   100    年    3     月    25    日
                  刑事第二庭    審判長法  官  陳弘能
                                      法  官  彭凱璐
                                      法  官  簡大倫
以上正本證明與原本無異。
如不服本判決應於收受判決後10日內向本院提出上訴書狀，並
應應敘述具體理由。其未敘述上訴理由者，應於上訴期間屆滿
後20日內向本院補提理由書(均須按他造當事人之人數附繕本)
「切勿逕送上級法院」。
                                      書記官  蘇美琴
中    華    民    國   100    年    3     月    30    日
附錄本案論罪科刑法條全文：
中華民國刑法第277條
（普通傷害罪）
傷害人之身體或健康者，處 3 年以下有期徒刑、拘役或 1 千元
以下罰金。
犯前項之罪因而致人於死者，處無期徒刑或 7 年以上有期徒刑
；致重傷者，處 3 年以上 10 年以下有期徒刑。